【裁判字號】    97,交聲,1272
【裁判日期】    980828
【裁判案由】    聲明異議
【裁判全文】
臺灣臺南地方法院交通事件裁定        97年度交聲字第1272號
移送機關    交通部公路總局嘉義區監理所臺南監理站
異議人即
受處分人    甲○○
上列受處分人因違反道路交通管理處罰條例案件，對於交通部公
路總局嘉義區監理所台南監理站民國90年12月18日所為之裁決處
分（處分案號：南監五字第裁74-S00000000號），聲明異議，本
院裁定如下：
    主  文
異議駁回。
    理  由
一、原處分意旨略以：異議人即受處分人甲○○（下稱異議人）
    駕駛之牌照號碼EV-2076號自用一般小客車，於民國（下同
    ）90年9月22日19時40分，行經臺南市○○路與中華街口，
    因支線道車不讓幹線道車先行、違反道路安全規則肇事致人
    受輕傷、及車輛所有人之處罰應歸責車輛駕駛人，遭臺南市
    警察局交通隊員警（下稱舉發機關）依法製單舉發，嗣經交
    通部公路總局嘉義區監理所台南監理站（下稱移送機關）以
    其違規事證明確，依道路交通管理處罰條例第45條第1項第9
    款、第61條第3項、第63條第1項第1款（原裁決書漏載第1款
    ）、第85條第2項及違反道路交通管理事件統一裁罰基準表
    等規定，裁處罰緩新臺幣（以下同）1,800元，並吊扣駕駛
    執照6個月，計違規數1點。
二、本件聲明異議意旨略以：
  (一)異議人於民國97年11月4日於台北市監理處換發駕駛執照時
    ，方知異議人之駕駛執照已遭移送機關吊銷及註銷，異議人
    於裁決日期90年12月18日至換照日期97年11月4日共近7年時
    間，皆無收到違反道路交通管理事件裁決書與舉發通知單。
    而本件裁決書及舉發通知單所記載異議人之地址，明顯與異
    議人發照日期：84年5月11日之駕駛執照記載之地址：「台
    北市○○區○○街395巷1號4樓」不符。又舉發通知單違規
    地點係記載：「怡平路與永華六街口」，亦與裁決書違規地
    點記載：「怡平路及中華街口」，二者不符。
  (二)因本案違規事實已長達7年，異議人不願再爭執違規事實，
    今異議人願繳納罰鍰新台幣1,800元，惟請參考97年5月28日
    修正公布、97年9月1日施行之道路交通管理處罰條例第65條
    第2項之規定：「於95年6月30日前，10年內，汽車所有人、
    駕駛人因違反本條例第65條第1項第3款修正前罰鍰不繳納，
    經易處吊銷汽車牌照或駕駛執照者，得於5年內繳清罰款後
    ，申請核發。」之規定，就吊扣駕駛執照及吊銷及註銷駕駛
    執照部分予以免罰，為此聲明異議，請求撤銷原處分等語。
三、按道路交通管理處罰條例第92條第3項規定授權訂定之違反
    道路交通管理事件統一裁罰基準及處理細則第5條明定：「
    處理違反道路交通管理事件，有關文書送達之程序，依行政
    程序法之規定」，同細則第11條第1項第3款復規定：「行為
    人有本條例之情形者，應填製舉發違反道路交通管理事件通
    知單，並於被通知人欄予以勾記，其通知聯依下列規定辦理
    ：三、逕行舉發者，應按已查明之資料填註車牌號碼、車輛
    種類、車主姓名或地址，並於通知單上方空白處加註逕行舉
    發之文字後，由舉發機關送達被通知人」，明文規定逕行舉
    發之違反道路交通管理事件通知單應送達於被通知人，且其
    送達程序應依行政程序法規定行之。次按88年2月3日公布、
    90年1月1日施行之行政程序法，就行政機關所為有特定相對
    人之書面行政處分或行政行為之送達，於第67條至第91 條
    定有明文規定，同法第110條第1項復明定：「書面之行政處
    分自送達相對人及已知之利害關係人起；書面以外之行政處
    分自以其他適當方法通知或使其知悉時起，依送達、通知或
    使知悉之內容對其發生效力」。前揭違反道路交通管理事件
    統一裁罰基準及處理細則第5條既有如上所述之明文規定，
    且交通裁罰事件中相關行政機關所為之行政行為，並非屬行
    政程序法第3條第1項、第2項所列舉之得排除行政程序法適
    用之行政機關或行政行為，而交通違規行為之舉發在性質上
    復屬公法上有相對人之書面意思通知，故自應適用行政程序
    送達之規定，並依行政程序法第110條第1項之規定，以書面
    之舉發通知依行政程序法之規定送達於受通知人時，始完成
    舉發程序而發生效力。經查：
  (一)異議人於90年9月22日19時40分在台南市○○路與永華六街
    之交岔路口，因支線道車未讓幹線道車先行及違反道路安全
    規則肇事致人受輕傷之違規行為，有台南市警察局90年9月
    24日南市警交字第S00000000號舉發違反道路交通管理事件
    通知單乙份在卷可稽。
  (二)異議人稱均無收到舉發通知單及裁決書，直至97年11月4日
    始知有該違規事件云云，經查，本件交通事故發生於90年9
    月，已逾公文保存期限5年，故已無無法提供舉發通知單之
    送達證明及照片等資料，有台南市警察局97年12月26日南市
    警交字第09750420370號函1份附卷可參；又本案之裁決書送
    達至「台北市○○區○○街399巷29號」，因未有郵局投遞
    情形之回執，且逾6個月郵局查詢期限，故於95年10月7日辦
    理公示送達在案，有移送機關97年12月25日嘉監南字第0970
    129665號函1份附卷可參；然異議人之戶籍地址已於87 年3
    月14日即移送機關寄發上開舉發通知單之前遷移至「台北市
    松山區○○街395巷1號4樓」，有異議人之全戶戶籍資料查
    詢結果1份附卷可參，顯見移送機關及舉發機關均未依異議
    人之戶籍地址寄送舉發通知單，其舉發程序顯不合法，未生
    送達之效力。
四、惟按受處分人不服道路交通管理處罰條例第8條所定主管機
    關所為之處罰者，得於接到裁決書之翌日起20日內，向管轄
    地方法院聲明異議；又交通法庭認聲明異議不合法律上之程
    式，且其不合法律上之程式無從補正者，應以裁定駁回之，
    道路交通管理處罰條例第87條第1項、道路交通案件處理辦
    法第18條分別定有明文。經查：異議人已於97年11月4日得
    知本件違規事件，業據異議人於聲明異議狀中陳稱在卷，因
    此，異議人於97年11月4日已知因本件違規行為其駕駛執照
    遭本件裁決書註銷之情，然異議人竟遲至於97年12月10日始
    具狀向移送機關提出聲明異議，有刑事聲明異議狀上所蓋之
    移送機關收文章戳1枚附卷可稽，顯已逾越聲明異議之20日
    不變期間，其聲明異議自不合法律上程式，且無從補正，應
    予駁回。
五、至於異議人繳清罰款後，得否依97年5月28日修正之道路交
    通管理處罰條例第65條第2項：「於95年6月30日前，10年內
    ，汽車所有人、駕駛人因違反前項第3款修正前罰鍰不繳納
    ，經易處吊銷汽車牌照或駕駛執照者，得於5年內繳清罰款
    後，申請核發。」之規定，申請核發駕駛執照一節，並非本
    院權責，異議人應自行向主管機關提出申請，附此敘明。
六、據上論斷，應依道路交通管理處罰條例第87條第2項、道路
    交通案件處理辦法第18條，裁定如主文。
中    華    民    國    98    年    8     月    28    日
                     交通法庭   法  官   陳淑勤
以上正本證明與原本無異。
如不服本裁定，應於送達後5日內，向本院提出抗告狀。
                                書記官   謝國欽
中    華    民    國    98    年    8     月    28    日


司法院資訊處製作；財團法人民間司法改革基金會備份。
